【裁判字號】    97,裁,3157
【裁判日期】    970619
【裁判案由】    土地增值稅
【裁判全文】
最  高  行  政  法  院  裁  定
                                      97年度裁字第3157號
上  訴  人  甲○○
訴訟代理人  謝煥枝
            高美萍
被 上訴 人  桃園縣政府地方稅務局(原桃園縣政府稅捐稽徵處)
代  表  人  乙○○
上列當事人間土地增值稅事件，上訴人對於中華民國97年4月3日
臺北高等行政法院96年度訴字第2626號判決，提起上訴，本院裁
定如下：
    主  文
上訴駁回。
上訴審訴訟費用由上訴人負擔。
    理  由
一、按對於高等行政法院判決之上訴，非以其違背法令為理由，
    不得為之，行政訴訟法第242條定有明文。依同法第243條第
    1項規定，判決不適用法規或適用不當者，為違背法令；而
    判決有同條第2項所列各款情形之一者，為當然違背法令。
    是當事人對於高等行政法院判決上訴，如依行政訴訟法第24
    3條第1項規定，以高等行政法院判決有不適用法規或適用不
    當為理由時，其上訴狀或理由書應有具體之指摘，並揭示該
    法規之條項或其內容；若係成文法以外之法則，應揭示該法
    則之旨趣，倘為司法院解釋或本院之判例，則應揭示該判解
    之字號或其內容。如以行政訴訟法第243條第2項所列各款情
    形為理由時，其上訴狀或理由書，應揭示合於該條項各款之
    事實。上訴狀或理由書如未依此項方法表明者，即難認為已
    對高等行政法院判決之違背法令有具體之指摘，其上訴自難
    認為合法。
二、本件上訴人於民國95年10月13日申報95年10月12日立約移轉
    所有坐落於桃園縣桃園市○○段776地號土地（下稱系爭土
    地）6953/100000應有部分予訴外人黃兒仙，經被上訴人查
    得系爭土地係由同段地號776、793、792、777-1、777-2等5
    筆土地合併而來，而其中776、793、792等3筆土地則原屬訴
    外人楊大水所有，先經由楊大水移轉少許應有部分予上訴人
    ，另上訴人亦將原屬其所有之桃園縣大林段647地號等3筆土
    地之少許應有其部分移轉予楊大水，二人就此多筆土地取巧
    安排形成共有關係，再辦理共有物分割，由上訴人取得776
    、793、792等3筆土地之完整所有權，藉以墊高前次移轉現
    值，規避土地自然漲價所應繳納之增值稅。嗣後上訴人再與
    其餘其自國有財產局取得之777-1、777-2土地合併為系爭土
    地，相關土地之移轉、分割、合併沿革如附表一所示，顯係
    藉由取巧安排利用部分應有部分土地之移轉形成共有型態，
    再辦理共有物分割，藉以墊高前次移轉現值，嗣後再移轉系
    爭土地藉以規避土地增值稅，被上訴人遂按實質課稅原則並
    依土地稅法第28條及第31條規定，以共有物分割前之原規定
    地價﹙或前次移轉規定﹚為原地價，計算土地漲價總數額，
    核定應納土地增值稅新臺幣（下同）2,117,170元，上訴人
    不服，循序提起本件行政訴訟，經原審法院駁回其訴後，提
    起本件上訴，其上訴意旨略以：土地增值稅應向獲得土地自
    然漲價之利益者徵收，本件上訴人及案外人楊大水均有獲取
    自然漲價之利益，被上訴人將系爭土地漲價利益之土地增值
    稅全數向上訴人課徵，原判決未予糾正，即屬違背法令。又
    系爭土地自42年9月至92年3月之土地自然漲價利益，係由楊
    大水獲取，而何以該部分之土地增值稅亦由上訴人負擔，原
    判決未敘明理由，自有判決不備理由之違法，且應適用憲法
    第15條、第19條、第143條第2項之規定及司法院釋字第180
    號、第190號解釋，土地法第5條、第33條之規定，財政部94
    年3月17日台財稅字第09404517050號函釋而不適用，違反經
    驗法則、法律保留原則、租稅法定主義，亦有判決不適用法
    規或適用不當之違背法令云云。惟查本件原審判決依調查證
    據所得而敘明：本件係藉由小部分應有部分土地之移轉創造
    共有關係，再辦理共有物分割，與單純共有土地之分割係在
    消滅共有關係之情形，顯然有別；且上訴人藉「移轉」、「
    取得」、「共有物分割」及「再移轉」之程序，即創設土地
    共有之事實後，再辦理共有物分割登記，並藉地政機關之改
    算地價，使其土地登記簿謄本登載之前次移轉現值因此墊高
    ，再由上訴人移轉他人，以達之後再移轉時得以規避土地增
    值稅之目的。是以分割之後系爭土地之地價現值，並非系爭
    土地之自然漲價，而係上訴人以上開方法刻意墊高，再由上
    訴人移轉他人，以圖達到規避稅捐之目的，此舉實已違反實
    質課稅及租稅公平之原則。故本件所謂「前次移轉現值」，
    應以共有物分割改算前之移轉現值為準，始符合實質課稅與
    租稅公平之要求。被上訴人依土地稅法第28條前段、第31條
    第1項第1款之規定，以共有物分割改算前之原地價或移轉現
    值，核計系爭土地之增值稅，於法並無違誤等情甚詳。上訴
    意旨就原審已論斷者，泛言未論斷，指摘原審判決有理由不
    備之違法，而未具體表明合於不適用法規、適用法規不當、
    或行政訴訟法第243條第2項所列各款之情形，難認對該判決
    之如何違背法令已有具體之指摘。依首揭說明，應認其上訴
    為不合法。
三、據上論結，本件上訴為不合法，依行政訴訟法第249條第1項
    前段、第104條、民事訴訟法第95條、第78條，裁定如主文
    。
中    華    民    國    97    年    6     月    19    日
                    最高行政法院第三庭
                        審判長法官  黃  璽  君
                              法官  吳  慧  娟
                              法官  鄭  忠  仁
                              法官  黃  本  仁
                              法官  吳  東  都
以  上  正  本  證  明  與  原  本  無  異
中    華    民    國    97    年    6     月    19    日
                              書記官  王  福  瀛


司法院資訊處製作；財團法人民間司法改革基金會備份。
